【裁判字號】    98,基秩,62
【裁判日期】    980527
【裁判案由】    違反社會秩序維護法
【裁判全文】
臺灣基隆地方法院基隆簡易庭裁定        98年度基秩字第62號
移送機關    基隆市警察局第三分局
被移送人    甲○○
上列被移送人因違反社會秩序維護法案件，經移送機關以中華民
國98年5 月24日基警三分偵字第0980361593移送書移送審理，本
院裁定如下：
    主  文
甲○○吸食煙毒或麻醉藥品以外之迷幻物品愷他命（Ketamine；
俗稱「Ｋ他命」），處罰鍰新臺幣陸仟元。
    事實理由及證據
一、違序事實︰
    甲○○於民國98年4 月7 日晚間8 時15分許為警採尿前回溯
    4 日內之某時，在不詳地點，以不詳方法，吸食第三級毒品
    愷他命（Ketamine；俗稱「Ｋ他命」）即煙毒或麻醉藥品以
    外之迷幻物品。為警於同日晚間7 時許，在基隆市○○區○
    ○路136 號搜索查獲，經甲○○同意而於同日晚間8 時15分
    許採其尿液送驗，結果竟呈Ketamine陽性反應。
二、證據、理由：
  (一)查被移送人甲○○雖否認有何移送意旨所稱之違法行為；然
    被移送人於98年4 月7 日晚間8 時15分許所採集之尿液檢體
    ，經送請臺灣尖端先進生技醫藥股份有限公司以氣相層析質
    譜分析法為確認檢驗之結果，呈Ketamine陽性反應。此有該
    公司98年4 月17日濫用藥物檢驗報告暨基隆市警察局第三分
    局偵辦毒品案件尿液檢體對照表各1 件在卷可考。參之以酵
    素免疫分析或薄層定性分析等方式為初步篩檢者，檢驗結果
    雖有相當程度偽陽性之可能，然以氣（液）相層析、質譜分
    析之儀器為交叉確認者，檢驗結果出現偽陽性之機率則極低
    ，因而具有公信力，核足為對涉嫌人不利之認定；佐以「毒
    品施用後於尿液、血液中可檢出之最大時限，與施用劑量、
    施用頻率、施用方式、施用者飲水量之多寡、個人體質、代
    謝情況、檢體收集時間點及所用檢測方法之靈敏度等因素有
    關，因個案而異。依據Clarke's Isolation Identificatio
    n of Drugs 第二版記載，血液中藥物之半衰期（濃度減半
    所需時間）分別為古柯鹼0.7-1.5 小時、海洛因3 分鐘（其
    代謝物為嗎啡2-3 小時）、嗎啡2-3 小時、大麻20-36 小時
    、安非他命12小時（當尿液偏酸性時，為4-8 小時）、甲基
    安非他命9 小時、Ketamine2-4 小時，而MDMA約8.49小時。
    一般於尿液中可檢出之最大時限，古柯鹼為施用後1-4 天、
    海洛因2-4 天、嗎啡2-4 天、大麻1-10天、安非他命1-4 天
    、甲基安非他命1-5 天、MDMA1-4 天、MDA1-4天、Ketamine
    2-4 天。」此復曾經行政院衛生署藥物食品檢驗局以92年7
    月23日管檢字第0920005609號函釋在案。足見，被移送人空
    言否認曾吸食第三級毒品愷他命云云，尚非可採，並尤堪反
    徵被移送人於98年4 月7 日晚間8 時15分許為警採尿回溯4
    日內之某時，必有吸食第三級毒品愷他命之違法行為無疑。
  (二)按社會秩序維護法第66條第1 款所規範之客體，乃「吸食或
    施打煙毒或麻醉藥品以外之迷幻物品」，其中，所指「煙毒
    」，原係指「肅清煙毒條例」所稱之「煙毒」；至所指「麻
    醉藥品」，固係指「麻醉藥品管理條例」所稱之麻醉藥品。
    惟我國原主管成癮性藥品之法令「肅清煙毒條例」及「麻醉
    藥品管理條例」，本係依據聯合國西元1961年「麻醉藥品單
    一公約」訂定，嗣鑑於毒品問題日趨嚴重，新興合成毒品層
    出不窮，遂於民國87年5 月20日，另行參照聯合國西元1971
    年「影響精神物質公約」及1988年「禁止非法販運麻醉藥品
    和精神物質公約」之精神，乃將原「肅清煙毒條例」修正為
    「毒品危害防制條例」（將毒品分為三級列管），再於民國
    88年6 月2 日，將「麻醉藥品管理條例」修正為「管制藥品
    管理條例」（將管制藥品分為四級列管），繼而於民國92年
    7 月9 日，修正「毒品危害防制條例」（增列第四級毒品）
    ，並自公布後六個月施行，以與「管制藥品管理條例」相互
    稽合（按：「管制藥品管理條例」係依「毒品危害防制條例
    」第2 條第4 項規定訂定；凡合於醫藥及科學上使用者，即
    為管制藥品，否則，即屬毒品）。茲社會秩序維護法雖迄未
    配合上揭法律修正，然觀其立法源由，亦明顯可知所指「吸
    食或施打煙毒或麻醉藥品以外之迷幻物品」，應指行為人吸
    食或施打「煙毒」或「麻醉藥品」，乃為「肅清煙毒條例」
    或「麻醉藥品管理條例」所不處罰者，據此配合我國主管成
    癮性藥品法令之修正而為觀察，「肅清煙毒條例」或「麻醉
    藥品管理條例」廢止之後，社會秩序維護法所指「吸食或施
    打煙毒或麻醉藥品以外之迷幻物品」，當應係指行為人吸食
    或施打「毒品」或「管制藥品」，乃為「毒品危害防制條例
    」或「管制藥品管理條例」所不處罰者而言。茲「被移送人
    於98年4 月7 日晚間8 時15分許為警採尿回溯4 日內之某時
    ，吸食第三級毒品愷他命之違法行為」，既經本院認定如前
    （參見前揭(一)），揆之上開說明，被移送人違反社會秩序維
    護法第66條第1 款之違法行為，自亦堪可認定。
  (三)綜上，本院乃審酌被移送人吸食足可導致「個人知覺經驗改
    變、喪失真實感而脫離現實」之第三級毒品愷他命，無非為
    求體驗「一己精神與軀體分離之感覺，俾隨之進入幻境」之
    違法動機；兼衡量被移送人所為雖戕害自己身心健康，然幸
    尚未對他人造成危害之行為可責程度，佐以被移送人飾詞圖
    卸、不知改悔之犯後態度等一切情狀，量處如主文所示之罰
    鍰。
三、依社會秩序維護法第45條第1 項、第66條第1 款，裁定如主
    文。
中    華    民    國    98    年    5    月    27    日
                  基隆簡易庭法  官  劉桂金
以上正本證明與原本無異。
如不服本裁定，得於裁定書送達之翌日起5日內，以書狀述理
由，向本庭提起抗告。
中    華    民    國    98    年    5    月    27    日
                            書記官  劉如純


司法院資訊處製作；財團法人民間司法改革基金會備份。
